臺灣宜蘭地方法院民事裁定　　　　　　 100年度家抗字第15號
抗　告　人　羅自典
上列抗告人因聲請許可處分受監護宣告人之財產事件，對於中華
民國100年9月6日本院100年度監字第74號裁定提起抗告，本院裁
定如下：
    主  文
抗告駁回。
抗告程序費用新臺幣壹仟元由抗告人負擔。
    理  由
一、抗告人於原審聲請意旨略以：抗告人為受監護人羅之監護
    人，今因農舍及農地買賣，因而需處分受監護人所有之宜蘭
    縣冬山鄉○○段841地號土地及其上同段677建號之建物，爰
    依民法第1101條第2項規定，聲請許可抗告人處分上開不動
    產等語。原審以：抗告人對於受監護人之財產，並未依民法
    第1113條準用同法第1099條第1項規定，會同本院指定開具
    財產清冊之人周秀菱，於監護開始後2個月內開具財產清冊
    ，並陳報本院，抗告人既未依法完成前述開具財產清冊並陳
    報法院之程序，依民法第1113條準用同法第1099條之一規定
    ，其對於受監護人之財產，僅得為管理上必要之行為，而不
    得處分，因而裁定駁回其聲請。
二、抗告意旨略以：抗告人與開具財產清冊之人對於法規條文不
    夠瞭解，而民法第1113條準用同法第1099條規定要求監護開
    始時監護人應會同開具財產清冊之人於2個月內開具財產清
    冊陳報法院，時間實屬過短，為此提起抗告，求予廢棄原裁
    定等語。
三、按監護開始時，監護人對於受監護人之財產，應依規定會同
    遺囑指定、當地直轄市、縣（市）政府指派或法院指定之人
    ，於2個月內開具財產清冊，並陳報法院；於前條之財產清
    冊開具完成並陳報法院前，監護人對於受監護人之財產，僅
    得為管理上必要之行為，民法第1099條第1項、第1099條之1
    分別定有明文。上開規定，於成年人之監護亦準用之，則為
    民法第1113條所明定。因此，受監護宣告人之監護人，應與
    會同開具財產清冊之人，共同將受監護宣告人之財產，開具
    財產清冊陳報法院，若未陳報，監護人僅能為管理上之必要
    行為，而不得處分。
四、經查，本件抗告人主張其為受監護宣告人羅之監護人，因
    農舍及農地買賣，需處分前揭受監護人之不動產等情，固據
    提出戶籍謄本、土地登記第一類謄本、建物登記第一類謄本
    、不動產買賣契約書等件為證。然查，本件抗告人欲處分上
    開不動產，依前揭規定，抗告人應會同開具財產清冊之人共
    同將受監護宣告人之財產，開具財產清冊陳報法院後，始得
    為之。在抗告人尚未與會同開具財產清冊之人，共同將受監
    護宣告人之財產開具財產清冊陳報法院前，抗告人既僅得對
    受監護宣告人之財產為管理行為，法院自無從許可監護人處
    分受監護宣告人之財產。茲本件受監護宣告人經本院以99
    年度監宣字第73號裁定宣告為受監護之人，且指定第三人周
    秀菱為會同開具財產清冊之人，有本院99年度監宣字第73
    號民事裁定存卷可稽。而抗告人並未於法定期間2個月內會
    同開具財產清冊之人周秀菱，開具受監護人之財產清冊並陳
    報本院，僅開具財產清冊之人周秀菱於前揭法定期間經過後
    ，未會同抗告人，自行向本院補提受監護人之財產歸屬資料
    清單1紙，此經本院調閱本院99年度監宣字第73號民事卷宗
    核閱明確。是抗告人並未依規定完成會同開具財產清冊之人
    開具財產清冊並陳報法院之法定程序，洵屬明確。則依前揭
    法律規定，抗告人對於受監護人之財產，僅得為管理之必要
    行為，尚不得為處分行為，抗告人逕向本院聲請許可代理受
    監護人處分不動產，於法自有未合，不應准許。
五、另按依法應由關係人負擔費用者，法院裁定命關係人負擔時
    ，應一併確定其數額，非訟事件法第24條第1項定有明文，
    爰依法確定本件抗告程序費用額如主文第2項所示。
六、依非訟事件法第46條、第21條第2項、第24條第1項、民事訴
    訟法第495條之1第1項、第449條第1項、第78條，裁定如主
    文。
中    華    民    國   100    年    10    月    25    日
                  臺灣宜蘭地方法院民事庭
                    審判長法官  林翠華
                    法      官  蔡仁昭
                    法      官  鄧晴馨
正本係照原本作成。
如不服本裁定，僅得於收受本裁定正本送達後10日內，以適用法
規顯有錯誤為理由，向本院提出再抗告狀（須附繕本一份及繳納
再抗告裁判費新台幣1,000元）。
中    華    民    國  100    年    10    月    26     日
                    書  記  官  吳文雄